臺灣臺北地方法院刑事判決　　　　　　　94年度訴字第1017號
　　公　訴　人　臺灣臺北地方法院檢察署檢察官
　　被　　　告　甲○○
　　　　　　　　　　　　（另案於臺灣臺北監獄執行中）
　　指定辯護人　本院公設辯護人　許文華、張寅煥
上列被告因偽造貨幣案件，經檢察官提起公訴（94年度偵緝字第
1027號），本院判決如下：
    主  文
甲○○連續收受後方知為偽造之通用紙幣而仍行使，處罰金柒仟
元，如易服勞役以佰元折算壹日。
扣案如附表所示偽造之新版面額新臺幣壹仟元之通用紙幣拾張
（保管字號為九十四年度藍保管字第一０三０號）均沒收之。
    事  實
一、甲○○於民國93年11月中旬左右，在其所駕駛之營業用小客
    車內，拾獲他人棄置無主之如附表所示偽造之新版面額新臺
    幣一千元之通用紙幣13張，旋於收受後經友人告知上開紙幣
    均屬偽鈔，詎其為炫耀資力之用，竟基於概括之犯意，先後
    於不詳時、地，連續多次持上開偽造之紙幣向他人充作真鈔
    以證明其財力而行使，並予以藏放之；嗣於93年11月22日某
    時許，在臺北市○○○路96號4樓處，因不慎遺失前揭偽造
    之仟元紙鈔，其為尋回該等仟元鈔，乃於93年11月23日7時
    30分許，前往臺北市○○○路96號1樓，並詢問該棟大樓之
    清潔人員乙○○有無拾獲前開之偽鈔，雙方因此發生口角，
    乙○○遂交付其上開偽造之仟元鈔並通知警方處理，經警據
    報前往而於臺北市○○○路85巷口當場逮捕欲離去之甲○○
    ，另在其身上扣得如附表所示偽造之新版面額一千元之通用
    紙幣13張。
二、案經臺北市政府警察局中山分局報請臺灣臺北地方法院檢察
    署檢察官偵查起訴。
    理  由
一、訊據被告甲○○固不否認於前揭時地為警查獲持有如附表所
    示之行使偽造之通用紙幣等事實，然矢口否認有何公訴意旨
    所稱之偽造貨幣犯行，辯稱：其並未行使該偽造之通用紙幣
    云云。經查：前揭犯罪事實，業據證人乙○○、林楊春及查
    獲員警鄒忠賢分別於警詢及偵審中證述在卷，並有臺北市政
    府警察局中山分局中山一派出所93年11月23日扣押筆錄、臺
    北市政府警察局中山分局93年11月23日扣押物品目錄表、臺
    灣銀行中山分行93年11月23日截留偽造變造仿造新臺幣券幣
    通報單三紙及扣案紙鈔之相片在卷可稽，且有扣案之新版面
    額一千元通用紙幣13張可資佐證；而扣案之如附表所示之新
    版新臺幣一千元券13張，經送中央印製廠鑑定之結果，認為
    ：該批偽鈔均以彩色噴墨方式仿印，無凹版印紋凸起效果，
    紙張非鈔券紙，水印以灰色墨在紙張背面仿製，左下角面額
    數字以燙印箔膜仿折光變色油墨，號碼JE341777BE 2張、
    JE3417 66BE、JE341774BE 2張、JE341765BE等偽鈔安全線
    先燙印整條箔膜（含面額數字）再以灰色墨覆蓋仿鈔券正面
    五段裸露部分，其餘偽鈔以螢光墨仿紙張螢光纖維絲及部分
    鈔券號碼，安全線以黏貼箔膜（含面額數字）仿鈔券正面五
    段裸露部分，均屬偽鈔，亦有該廠94年3月22日中印發字第
    094000116 1號函附卷可參；觀諸被告甲○○於本院審理中
    供稱：「（問：在你知道錢是假鈔之後，有無將錢拿去給別
    人看過？）有，因為他們看不起我，我是讀美工科，所以我
    才將錢拿給他們看，我只是裝行情，然後表示我有錢，拿給
    他們看，炫耀我有錢，我打算後來將他銷燬。」、「（問：
    有何辯解？）我擺在身上就是裝闊用，裝行情，我並沒有使
    用的念頭，我也不懂法律，我只是裝闊，我只是朋友告訴我
    是假鈔，因為朋友或是前妻看不起我，所以我想要裝闊放在
    身上炫耀，也沒有事實說我去使用，我只是很單純的裝闊，
    要給我前妻看一下，因為我沒有錢才跟他離婚的，之後也打
    算銷毀掉這些假鈔。」等語，其於收受後明知偽造之紙幣，
    復將之充作真鈔而持向他人炫耀、裝闊，自難謂未達行使之
    程度，是被告甲○○上開所辯，要屬事後卸責之詞，不足採
    信。至公設辯護人雖主張證人林楊春於警詢中所為之證詞係
    屬被告以外之人於審判外之言詞陳述而無證據能力，然證人
    林楊春業於93年11月25日死亡，此有個人基本資料查詢結果
    一份在卷可參，況公訴人主張證人林楊春於警詢中陳述內容
    之待證事項為被告甲○○持有上開偽造紙幣而為警查獲之事
    實，本為證明犯罪事實之存否所必要，且該等事實亦經被告
    甲○○自承在卷，尚難認證人林楊春上開警詢中之陳述未具
    可信之特別情況，是依刑事訴訟法第159條之3第1款之規定
    ，自得為證據，附此敘明。本件事證明確，被告甲○○之上
    開犯行洵堪認定，應予依法論科。
二、按刑法第196條第1項與第2項之罪，其主要相異之點，在於
    第1項之罪行為人於取得該幣券時已明知其為偽造或變造，
    第2項之罪，乃在於收受後方知其為偽造或變造，而仍予行
    使或意圖供行使之用而交付於人，最高法院88年度臺上字第
    1908號著有判決可資參照。核被告甲○○之上開行為，係犯
    刑法第196條第2項之收受後方知為偽造紙幣而仍行使罪。公
    訴意旨雖認被告甲○○上開之行為，係犯刑法第196條第1項
    之意圖供行使之用而收集偽造紙幣罪嫌，然依證人乙○○、
    林楊春及鄒忠賢於偵審中所為之相關證詞觀之，僅足以認被
    告甲○○於查獲時持有上開偽造紙幣之事實，尚難逕認其於
    取得該紙幣之際即已明知為偽造而仍收集之，揆諸前揭之說
    明，自難以意圖供行使之用而收集偽造紙幣罪名相繩，惟其
    基本事實同一，本院自應予以審理，並變更其起訴法條。又
    其先後多次收受後方知為偽造紙幣而仍行使之行為，時間緊
    接，方法相同，觸犯構成要件相同之罪名，顯係基於概括犯
    意反覆為之，應依連續犯之規定論以一罪，並加重其刑。爰
    審酌被告甲○○因一時失慮，於收受後明知為偽造紙幣竟仍
    持之行使，影響金融交易秩序，然於犯後尚能坦承部分犯行
    ，及其品行、犯罪動機、目的、手段、智識程度、所得利益
    及犯罪所生之危害等一切情狀，量處如主文第一項所示之刑
    ，並諭知易服勞役之折算標準。
三、扣案之偽造之新版面額一千元之通用紙幣13張（保管字號為
    為94年度藍保管字第1030號），不論屬於犯人與否，均應依
    刑法第200條之規定宣告沒收之。
據上論斷，應依刑事訴訟法第299條第1項前段、第300條，刑法
第56條、第196條第2項、第42條第2項、第200條，罰金罰鍰提高
標準條例第1條前段、第2條，判決如主文。
本案經檢察官李鴻維到庭執行職務。
中　　華　　民　　國　　94　　年　　10　　月　　27　　日
　　　　　　　　　臺灣臺北地方法院刑事第十五庭
                        審判長法  官  周祖民
                              法  官  吳麗英
                              法  官  黃雅君
上正本證明與原本無異。
如不服本判決，應於判決送達後10日內向本院提出上訴狀（應抄
附繕本）。告訴人或被害人如對於本判決不服者，應具備理由請
求檢察官上訴，其上訴期間之計算係以檢察官收受判決正本之日
期為準。
                              書記官  陳麗津
中　　華　　民　　國　　94　　年　　10　　月　　31　　日
附錄本案論罪科刑法條：
中華民國刑法第196條第2項
(行使收集或交付偽造變造通貨、幣券罪)
收受後方知為偽造、變造之通用貨幣、紙幣、銀行券而仍行使，
或意圖供行使之用而交付於人者，處 500 元以下罰金。
附表：
一、號碼BE132253RG號1張。
二、號碼BK130555XG號1張。
三、號碼BK130553XG號1張。
四、號碼BK130511XG號3張。
五、號碼JE341766BE號1張。
六、號碼JE341774BE號2張。
七、號碼JE341777BE號2張。
八、號碼JE341765BE號1張。
九、號碼JE341763BE號1張。
